臺灣高等法院高雄分院刑事判決　　　　　　　　　　九十一年度交上易字第三二號
　　　上　訴　人
　　　即　被　告　乙○○
右上訴人因過失致死案件，不服臺灣屏東地方法院九十年度交訴字第一六二號中華民
國九十年十一月三十日第一審判決（起訴案號：臺灣屏東地方法院檢察署九十年度偵
字第六０三０號），提起上訴，本院判決如左：
      主      文
上訴駁回。
      事      實
一、乙○○並未考領機車駕照，竟於民國九十年七月十二日十七時四十分許，無照騎
    乘車號ＧＵＯ─三二七號重型機車，沿屏東縣萬丹鄉○○路往東方向行駛，途經
    該路與中興路二段設有號誌之交岔路口時，本應注意遵守閃光紅燈號誌之指示，
    先停止於交岔路口前，讓幹道車優先通行後確認為安全時，方得續行，而依當時
    甲候為晴甲、光線良好、該路段路面乾燥並無缺陷，亦無障礙物、視距良好等情
    況，並無不能注意之情形，竟疏未注意，即貿然穿越南北向幹道即中興路二段，
    適有李三碧騎乘車號ＰＨＫ─九九三號重型機車亦疏未注意車前狀況，沿屏東縣
    萬丹鄉○○路○段由北往南方向行駛至上開交岔路口，乙○○閃避不及，因而與
    李三碧所騎乘之上開機車發生碰撞，致李三碧人車倒地，受有外傷性蜘蛛膜下腔
    出血、左側硬腦膜下出血之傷害，經送醫急救後仍因傷重於九十年七月十四日十
    八時三十分不治死亡，乙○○於肇事後未被偵查機關發覺前，即向前來處理車禍
    事宜之警員自首，並進而接受裁判。
二、案經屏東縣警察局屏東分局報驗後由臺灣屏東地方法院檢察署檢察官偵查起訴。
      理      由
一、訊據上訴人即被告乙○○對於於上開時地與被害人李三碧發生車禍肇事，致被害
    人李三碧死亡之事實坦承不諱，並有道路交通事故調查報告表暨事故現場圖一紙
    及現場照片八幀在相驗卷可資佐證，又被害人李三碧因本件車禍事故受有外傷性
    蜘蛛膜下腔出血、左側硬腦膜下出血之傷害，經送醫急救後，仍於九十年七月十
    四日十八時三十分不治死亡等情，亦經臺灣屏東地方法院檢察署檢察官督同法醫
    師相驗明確，有相驗屍體證明書、驗斷書、勘驗筆錄、相驗報告書及高雄長庚紀
    念醫院診斷證明書等在卷足憑。
二、按車輛行駛至交岔路口時，應遵守燈光號誌之指示，在遇有閃光紅燈號誌時，車
    輛應減速接近，先停止於交岔口前，讓幹道車優先通行後認為安全時，方得續行
    ，道路交通安全規則第一百零二條第一項第一款、道路交通標誌標線號誌設置規
    則第二百十一條第一項第一款分別定有明文。本件肇事路段中興路二段為幹線道
    ，而被告所行駛之下路為支線道，且下路口設有閃光紅燈，此有道路交通事
    故調查報告表在卷可稽，且經證人即到場處理之警員施秋茂於原審審理時證述明
    確（見原審卷第十二頁），而被告於偵查中亦供稱：我停在路口有看到李三碧，
    我想他離我還遠，距離足夠我通過，才又啟動，我看見他要閃我，做了迴避的動
    作，本件我有過失，我應讓他先過，因為他是主幹道等語（見偵查卷第二十一頁
    反面、第二十二頁），是其違反上開交通安全規則至明。復依道路交通事故調查
    報告表記載，當時甲候為晴甲、日間自然光線、該路段路面乾燥並無缺陷之情況
    ，可見被告當時並無不能注意之情事，竟疏未注意，未讓行駛幹線道之被害人李
    三碧所駕駛之上開機車先行，貿然穿越交岔路口，因而肇事致被害人李三碧死亡
    ，可見被害人死亡係因被告騎乘上開機車支線未讓幹線道車先行所致，被告就本
    件事故之發生顯有過失。又本件車禍事故經檢察官送請台灣省高屏澎區車輛行車
    事故鑑定委員會鑑定結果，亦認「被告乙○○無照駕駛重機車支線未讓幹線道車
    先行，為本件車禍肇事主因。」，有該會九十年八月二十四日高屏澎鑑字第九○
    一三○五號函所附鑑定意見書一份在相驗卷第三十九頁至第四十一頁可資參佐。
    雖本件被害人李三碧乘機車未注意車前狀況而同有過失責任，其二人之過失行為
    併合為本件車禍事故發生之原因，被告之過失責任仍不得因此而解免。又被害人
    死亡與被告之過失行為間，具有相當之因果關係。本件事證明確，被告過失致死
    犯行，堪以認定。
三、核被告乙○○所為，係犯刑法第二百七十六條第一項之過失致人於死罪。又被告
    並未考有機車駕駛執照，已據其供明在卷，其竟無照駕車因而致人死亡，應依道
    路交通管理處條例第八十六條第一項規定，加重其刑。然被告肇事後於未被偵查
    機關發覺前，即自行向前來處理車禍事宜之警員自首，並進而接受裁判，已據其
    供述明確，並經證人即到場處理之警員施秋茂於原審審理時證述屬實（見原審卷
    第十二頁），應依刑法第六十二條前段之規定，減輕其刑。其同時有刑之加重（
    無照駕車）、減輕（自首）事由時，應先加後減之。
四、原審以被告罪證明確，因予適用道路交通管理處條例第八十六條第一項、刑法二
    百七十六條第一項、第六十二條前段、第四十一條第一項前段，罰金罰鍰提高標
    準條例第一條前段、第二條之規定，並審酌被告素行、過失情節、所生危害及其
    事後已與被害人家屬達成和解，此有屏東縣萬丹鄉調解委員會調解筆錄一份在卷
    可憑，及犯罪後坦承犯行，態度尚稱良好等一切情狀，量處有期徒刑六月，並諭
    知如易科罰金之折算標準，認事用法核無違誤，所處之刑亦屬適當。被告上訴意
    旨，以量刑過重為由，指摘原判決不當，為無理由，應予駁回。
據上論斷，應依刑事訴訟法第三百六十八條，判決如主文。
本案經檢察官王登榮到庭執行職務。
中    華    民    國     九十一     年       三       月      二十      日
                              臺灣高等法院高雄分院刑事第一庭
                                  審判長法官  王光照
                                        法官  黃仁松
                                        法官  黃壽燕
右正本證明與原本無異。
不得上訴。
                                      書記官  黃富美
中    華    民國     九十一     年       三       月    二十一      日
附錄本判決論罪科刑法條：
刑法二百七十六條第一項
  因過失致人於死者，處二年以下有期徒刑、拘役或二千元以下罰金。
                                                                        Ｋ
